臺灣臺東地方法院民事判決　九十三年度訴字第一一七號
　　原　　　告　台東縣長濱鄉農會
　　法定代理人　甲○○
　　訴訟代理人　嚴勤福
　　被　　　告　丁○○
　　　　　　　　乙○○
右當事人間請求清償借款事件，本院於民國九十三年十一月二十二日言詞辯論終結，
判決如下：
    主    文
被告應連帶給付原告新臺幣捌拾萬元，及自民國九十三年二月二十九日起至清償日止
，按年息百分之十．六計算之利息，並自民國九十三年四月一日起至清償日止，其逾
期在六個月以內，按上開利率百分之十，逾期超過六個月以上，按上開利率百分之二
十計算之違約金。
被告應連帶給付原告新臺幣貳拾萬元，及自民國九十三年三月三十一日起至清償日止
，按年息百分之十一．一計算之利息，並自民國九十三年五月一日起至清償日止，其
逾期在六個月以內，按上開利率百分之十，逾期超過六個月以上，按上開利率百分之
二十計算之違約金。
訴訟費用由被告連帶負擔。
    事實及理
一、原告主張：被告丁○○邀同其餘被告為連帶保證人，於民國八十九年三月三十一
    日向原告借用新臺幣（下同）一百萬元，約定八十萬元本金部分利息按年息百分
    之九．一加碼百分之二計算，二十萬元本金部分按年息百分之九．一加碼百分之
    二．五計算，上開借款利率同意按原告基本放款利率及放款利率加碼標準變動而
    調整，如未按期攤繳本息時，自逾期之日起在六個月以內者，按上開利率百分之
    十，超過六個月者，按上開利率百分之二十計付違約金，借款期間自八十九年三
    月三十一日起至九十四年三月三十一日止，每一個月為一期於期末繳納利息，如
    未按期清償，即喪失期限利益，應立即清償全部債務。詎被告於九十三年二月二
    十九日及同年三月三十一日起即未按期清償利息，迭經催討，均不置理，被告乙○○、丙○○為連帶保證人，自應負連帶保證責任，爰本於消費借貸及連帶保證
    之法律關係，請求被告等給付積欠之本利及違約金。並聲明如主文笫一項、第二
    項所示。
二、被告丁○○則以：借據及授信約定書上的簽名蓋章都是我所為，當初係乙○○用
    我的名義去借錢，有說三年內要還清，但後來不還，害我的老農津貼及休耕補助
    都被扣光了，乙○○都沒有去處理，現在沒有錢可以還等語。並聲明：原告之訴
    駁回。被告丙○○則抗辯稱：借據及授信約定書上的簽章皆為真正，當初未與乙○○離婚時，有協議乙○○要在三年內清償，但後來沒有兌現，現在我僅同意還
    三十萬元，這些錢都是乙○○在用，所以應該由他還等語。並聲明：僅同意還三
    十萬元，原告其餘之訴駁回。被告乙○○則以：對於原告的請求無意見，也願意
    還錢，借據及授信約定書上的簽章是我所為等語，資為抗辯。
三、本件原告主張之事實，業據其提出與所述相符之借據、授信約定書、放款戶交易
    明細查詢單、放款戶利率異動表、放款戶內容查詢單等件為證，復為被告所不爭
    ，自堪信為真實。
四、按當事人於言詞辯論時為訴訟標的之捨棄或認諾者，應本於其捨棄或認諾為該當
    事人敗訴之判決。民事訴訟法第三百八十四條定有明文。本件被告乙○○於言詞
    辯論期日認諾原告之主張，依前揭法條規定，應為被告乙○○敗訴之判決，惟按
　　共同訴訟人中一人之行為有利益於共同訴訟人者，其效力及於全體；不利益者，
　　對於全體不生效力。民事訴訟法第五十六條第一項第一款亦有明定。本件為連帶
　　債務，在連帶債務，債之主體雖有多數，而其債務（給付）則為同一，民法第二
　　百七十五條既規定，非基於個人關係所獲得之有利益確定判決，得對他債務人發
　　生效力。在具有此項法定原因下，其訴訟標的對於共同訴訟之各人，應認有合一
　　確定之情形，而適用民事訴訟法第五十六條第一項之規定（參楊建華著問題研析
　　民事訴訟法（一）第六十頁，八十年八月版），準此，本件被告乙○○為連帶保
　　證人與債務人丁○○及他連帶保證人丙○○為共同被告一同應訴，則其所為之認
　　諾，既對共同訴訟之丁○○、丙○○不利，依上述說明．應認對全體債務人不生
    效力，合先敘明。
五、按稱消費借貸者，謂當事人一方移轉金錢或其他代替物之所有權於他方，而約定
    他方以種類、品質、數量相同之物返還之契約。民法第四百七十四條第一項定有
    明文。又保證債務之所謂連帶，係指保證人與主債務人負同一之債務，對於債權
    人各負全部給付之責任者而言，此就民法第二百七十二條第一項規定連帶債務之
    文義參照觀之甚明。最高法院亦著有四十五年臺上字第一四二六號判例可資參照
    。本件被告丁○○與原告間成立消費借貸契約，被告丙○○和被告乙○○為連帶
    保證人，與原告間成立連帶保證契約已如前述，雖被告丁○○抗辯係被告乙○○
    借用其名義借錢，惟系爭消費借貸所本之借據及授信約定書上的簽名蓋章既係其
    親為，業據其自認屬實，已見前述，且借款金額也全數轉入其設於原告處之活期
    存款帳戶內，此有查詢單二份在卷可按，是被告丁○○不得諉為借名，其所為之
    前揭辯解，應屬無據甚明。被告丙○○辯稱錢都是乙○○在用，應由他負責償還
    云云，亦與被告丙○○與原告間連帶保證契約之約定有違，是其所辯，亦無足採
    ，至被告丁○○與被告丙○○皆辯稱乙○○表示三年內會還清，後來沒有兌現一
    節，係被告間內部債務分擔之約定，與原告之請求無關甚明。被告乙○○承認欠
    款之事實，也同意清償，自應依約負責。從而，原告依消費借貸及連帶保證契約
    ，請求被告連帶給付借款本金八十萬元部分，自九十三年二月二十九日起至清償
    日止，按年息百分之十．六計算之利息，並自九十三年四月一日起至清償日止，
    其逾期在六個月以內，按上開利率百分之十，逾期超過六個月以上，按上開利率
    百分之二十計算之違約金；本金二十萬元部分，自九十三年三月三十一日起至清
    償日止，按年息百分之十一．一計算之利息，並自九十三年五月一日起至清償日
    止，其逾期在六個月以內，按上開利率百分之十，逾期超過六個月以上，按上開
    利率百分之二十計算之違約金，為有理由，應予准許。
六、據上論結，原告之訴為有理由，依民事訴訟法第八十五條第二項判決如主文。
中　　　華　　　民　　　國　　九十三　　年　　十二　　月　　　 六 　　　日
                                        臺灣臺東地方法院民事庭
                                            審判長法　官　王漢章
                                                  法　官　簡芳潔
　　　　　　　　　　　　　　　　　　　　　　　　　法　官　曾宗欽
右為正本係照原本作成。
如對本判決上訴須於判決送達後廿日內向本院提出上訴狀。
中　　　華　　　民　　　國　　九十三　　年　　 十二　　 月　　　六　　　日
~B法院書記官　陳敏捷
